【裁判字號】    97,交聲,1392
【裁判日期】    970530
【裁判案由】    聲明異議
【裁判全文】
臺灣臺中地方法院交通事件裁定        97年度交聲字第1392號
原處分機關  交通部公路總局臺中區監理所
異  議  人
即受處分人  甲○○
上列受處分人因違反道路交通管理處罰條例案件，對於交通部公
路總局臺中區監理所於民國97年4月1日所為之處分（原處分案號
：中監違字第裁60-G70A93549號）聲明異議，本院裁定如下：
    主    文
異議駁回。
    理    由
一、原處分意旨略以：本案係臺中市警察局交通警察隊直屬分隊
    於民國96年10月17日20時06分許，在臺中市○○路、南門路
    （往大里）處查獲車牌號碼3J—4751號自小客（貨）車有「
    駕車行經有燈光號誌管制交叉路口闖紅燈」違規，遂以中市
    警交字第G70A93549號舉發違反道路交通管理事件通知單逕
    行舉發；嗣異議人未於期限內到案，遲至97年2月27日始向
    本所以未收到紅單為由提出申訴（罰鍰已累計至最高額階段
    ），本所遂函轉舉發單位查明違規單送達情形，舉發單位函
    復略以：「違規通知單已依行政程序法第七十四條規定辦理
    寄存送達，自96年11月7日起寄存於大里郵局」，異議人應
    依法繳納最高額罰鍰，異議人不服，本所遂於97年4月1日以
    中監違字第裁60-G70A93549號裁決書裁處最高額階段罰鍰新
    臺幣5400元，並記違規點數三點，逾期依裁決書處罰主文裁
    處；裁決書於97年4月3日郵寄送達，異議人不服本所裁決，
    於97年4月15日具狀聲明異議；按道路交通管理處罰條例第
    五十三條規定：「汽車駕駛人，行經有燈光號誌管制之交叉
    路口闖紅燈者，處新臺幣一千八百元以上五千四百元以下罰
    鍰」，復依違反道路交通管理事件統一裁罰基準表，逾越應
    到案期限六十日以上者，處罰鍰新臺幣5400元，並記違規點
    數三點；本案經查異議人之戶籍地址並未變更，原舉發單位
    依法定地址寄送違規通知單，並依規定辦理寄存送達並無違
    誤，符合行政程序法第七十四條之規定；另查異議人戶籍地
    址並無變更，亦未有至監理單位辦理增設通信地址之紀錄，
    本所依法裁處，應無不合等語。
二、本件異議意旨略以：異議人於96年10月17日20時06分駕駛車
    牌號碼3J—4751號一般自用小客貨，行駛於臺中市○○路時
    因逕行舉發，致遭裁決應處新臺幣5400元之罰鍰；異議人係
    因未受領文書，且無在住所（戶籍所在地）收到郵局黏貼的
    通知書，臺中區監理所交通事件裁決所所為之處分顯有錯誤
    ，為此狀請撤銷罰金加倍之處分等語。
三、按汽車駕駛人，行經有燈光號誌管制之交叉路口闖紅燈者，
    處新臺幣一千八百元以上五千四百元以下罰鍰；小型車違反
    道路交通管理處罰條例第五十三條第一項，逾越應到案期限
    60日以上者，處罰鍰新臺幣五千四百元，並記違規點數三點
    ；道路交通管理處罰條例第五十三條第一項、違反道路交通
    管理事件統一裁罰基準表分別定有明文。次按處理違反道路
    交通管理事件，有關文書送達之程序，準用行政程序法送達
    之規定，此為違反道路交通管理事件統一裁罰基準及處理細
    則第五條所明定。而送達，除法規另有規定外，由行政機關
    依職權為之；送達由行政機關自行或交由郵政機關送達；由
    郵政機關送達者，以一般郵遞方式為之，但文書內容對人民
    權利義務有重大影響者應為掛號，行政程序法第六十七條、
    第六十八條第一項、第三項分別定有明文。又「送達，於應
    受送達人之住居所、事務所或營業所為之。但在行政機關辦
    公處所或他處會晤應受送達人時，得於會晤處所為之。」、
    「於應送達處所不獲會晤應受送達人時，得將文書付與有辨
    別事理能力之同居人、受僱人或應送達處所之接收郵件人員
    。」、「送達不能依前二條規定為之者，得將文書寄存送達
    地之地方自治或警察機關，並作送達通知書兩份，一份黏貼
    於應受送達人住居所、事務所、營業所或其就業處所門首，
    另一份交由鄰居轉交或置於該送達處所信箱或其他適當位置
    ，以為送達。前項情形，由郵政機關為送達者，得將文書寄
    存於送達地之郵政機關。」，行政程序法第七十二條第一項
    、第七十三條第一項、第七十四條第一項、第二項分別定有
    明文。經查：
（一）本件異議人聲明異議請求撤銷者，係臺中區監理所中監違
      字第裁60-G70A93549號裁決書裁處罰鍰新臺幣5400元其中
      超過新臺幣2700元部分，異議意旨亦係以「未受領文書，
      且無在住所（戶籍所在地）收到郵局黏貼的通知書」為由
      ，請求撤銷罰鍰加倍之處分；亦即異議人就其於上揭時地
      駕駛車牌號碼3J—4751號自小客貨車闖越紅燈經逕行舉發
      之違規行為，並無異議，其所爭執者，僅係主張舉發通知
      單並未合法送達，原處分機關應僅能以最低額裁罰。故本
      件應審究者，厥為舉發通知單有無合法送達，茲先予敘明
      。
（二）本件原舉發機關臺中市警察局交通警察隊直屬分隊員警於
      96年11月1日製發中市警交字第G70A93549號舉發違反道路
      交通管理事件通知單，逕行舉發車牌號碼3J—4751號自小
      客（貨）車於96年10月17日20時06分，行經臺中市○○路
      、南門路口（往大里）時，有「駕車行經有燈光號誌管制
      之交叉路口闖紅燈」之違規，該違規通知單經以第046856
      號掛號郵寄異議人戶籍地「臺中縣大里市○○路134巷135
      號」，但因未會晤應受送達人本人，亦無受領文書之同居
      人、受雇人或應送達處所之接收郵件人員，遂於96年11月
      7日寄存於送達地之大里郵局，送達人員並製作送達通知
      書二份，一份黏貼於應受送達人門首，另一份置於受送達
      處所信箱或適當位置以為送達等情，有完整填載勾選欄位
      之臺中市警察局交通隊G70A93549號舉發違反道路交通管
      理事件通知單送達證書影本一份在卷可稽。此外，原處分
      機關所為中監違字第裁60G70A93549號裁決書亦係送達於
      同址，經異議人於97年4月3日以本人印文簽收無誤，亦有
      交通部公路總局臺中區監理所送達證書影本一份附卷可稽
      ；則雖依戶籍法登記之戶籍地與住所非必為同一處，惟觀
      諸異議人於97年2月27日所提申訴書載明之聯絡地址及97
      年4月15日異議狀所載住所地均為「臺中縣大里市○○路
      134巷135號」，更於異議狀之事實及理由欄二載明「且無
      在住所（戶籍所在地）收到郵局黏貼的通知書」等語，復
      有申訴書及異議狀影本各一份在卷足參，顯見異議人於舉
      發通知單送達前後係以戶籍地之「臺中縣大里市○○路13
      4巷135號」為住所設定之事實，堪以認定。從而，本件舉
      發違反道路交通管理事件通知單既已於96年11月7日合法
      送達予異議人，異議人空言指摘其住所未黏貼有送達通知
      書情形乙節，委無可採。
（三）綜上所述，上揭載明應到案日期為96年12月1日前之舉發
      違反道路交通管理事件通知單既於96年11月7日合法寄存
      送達，異議人遲至97年2月27日始提出申訴，顯已逾應到
      案日期60日以上，則原處分機關依道路交通管理處罰條例
      第五十三條第一項及違反道路交通管理事件統一裁罰基準
      表裁處最高額罰鍰新臺幣5400元，並無違誤，本件聲明異
      議為無理由，應予駁回。
四、據上論斷，應依道路交通案件處理辦法第十九條，裁定如主
    文。
中    華    民    國    97    年    5     月    30    日
                  交通法庭    法  官  巫淑芳
上正本證明與原本無異。
如不服本裁定應於送達後五日內向本院提出抗告狀。
                              書記官  莊金屏
中    華    民    國    97    年    5     月    30    日


司法院資訊處製作；財團法人民間司法改革基金會備份。
